臺灣高雄地方法院刑事判決　　　　　　　　　　　　　九十一年度易字第四六五號
　　公　訴　人　臺灣高雄地方法院檢察署檢察官
　　被　　　告　乙○○
　　　　　　　　丙○○
右列被告等因偽造文書案件，經檢察官提起公訴（八十九年度偵字第二七０三０號）
，本院判決如左：
    主  文
乙○○共同違反不得使大陸地區人民非法進入台灣地區之規定，處有期徒刑月，如
易科罰金，以佰元折算壹日。
丙○○共同違反不得使大陸地區人民非法進入台灣地區之規定，累犯，處有期徒刑肆
月，如易科罰金，以佰元折算壹日。
    事  實
一、丙○○曾於民國八十五年間因賭博案件，經本院判處有期徒刑六月確定，並於八
    十七年二月二十七日執行完畢。
二、乙○○明知與大陸地區女子甲○○（另經不起訴處分確定）並無結婚之真意，且
    不得使大陸地區人民非法進入台灣地區，然因透過丙○○之介紹，竟與丙○○及
    大陸地區某綽號「蘭姐」姓名、年齡均不詳之成年女子（以下簡稱「蘭姐」），
    共同基於犯意之聯絡，先由丙○○為乙○○購買赴大陸地區之機票及辦理相關證
    件後，乙○○遂於民國八十九年六月二十七日自行搭機前往廣西省桂林市，由「
    蘭姐」於桂林市機場內接機，蘭姐並介紹大陸地區女子甲○○給乙○○認識，乙○○與甲○○乃共同基於以辦理假結婚之犯意聯絡，於八十九年七月三日在大陸
    地區廣西省桂林市公證處辦理結婚手續，乙○○並於同年月四日先自行回台。乙○○明知其與甲○○間之婚姻欠缺結婚真意為無效之婚姻，仍基於使公務員登載
    不實之概括犯意，持經「財團法人海峽交流基金會」（下稱海基會）認證之廣西
    省桂林市公證處（二０００）桂桂證字第一０八五號公證書等文書，先於八十九
    年七月二十日在高雄市三民區戶政事務所填具「結婚登記申請書」，申請辦理結
    婚之戶籍登記，致使該管公務員將此等不實之事項登載於戶籍資料等公文書上，
    足以生損害於戶政機關對戶籍管理之正確性；再於八十九年七月二十七日，與丙○○共同至位於高雄市○○○路四三六號一樓之內政部警政署入出境管理局（以
    下簡稱「入出境管理局」）高雄服務處，出具大陸地區人民進入臺灣地區保證書
    ，且於「被保人關係」欄中填載「夫妻」，將上開不實之婚姻戶籍資料填載大陸
    地區人民進入臺灣地區旅行證申請書而行使，以探親名義向入出境管理局申請大
    陸地區人民進入臺灣地區旅行證，致該局承辦公務員將前揭不實之結婚登記及探
    親事由記載於申請書上，而據以在甲○○旅行證上記載事由為探親之不實事項後
    ，核准甲○○入境臺灣地區，足以生損害於入出境管理局對大陸地區人民入境管
    理之正確性；嗣手續辦妥後，就行使使公務員登載不實事項部分與乙○○有犯意
    聯絡之甲○○，即於八十九年九月十四日，由高雄小港國際機場入境臺灣，並於
    通關時，將前揭不實旅行證出示供海關人員查驗，而持以行使，甲○○於入境通
    關後，即由不明人士將甲○○帶至不詳處所，並未與乙○○同住，亦未與乙○○
    發生性關係。嗣後甲○○因害怕被迫賣淫，乃於八十九年九月二十日凌晨乘機脫
    逃，並向警方自首，始查獲上情。
二、案經台南市警察局第一分局報請台灣台南地方法院檢察署呈請台灣高等法院檢察
    署令轉台灣高雄地方法院檢察署檢察官偵查起訴。
    理  由
一、訊據被告乙○○固坦承於右揭時、地，因被告丙○○介紹其至大陸地區娶妻，並
    先由被告丙○○為其購買機票及辦理相關手續後，自行至大陸地區廣西省桂林市
    ，由「蘭姐」在當地接機並介紹證人即大陸地區女子甲○○與其認識後，即與證
    人甲○○辦理結婚登記，並於回台後至高雄市三民區戶政事務所及入出境管理局
    辦理相關手續，使證人甲○○得以探親名義來台等情，被告丙○○固坦承曾與被
    告乙○○一起到有關單位拿取至大陸地區結婚及申請配偶入境之相關資料，惟二
    人均矢口否認有何違反臺灣地區與大陸地區人民關係條例及偽造文書之犯行，被
    告乙○○辯稱：是丙○○介紹我至大陸娶妻，我交付二萬元給丙○○幫我買機票
    ，我和甲○○是真結婚，她之前曾告訴我要來台灣，我有去機場接她但沒有接到
    ，我不知道她後來是何時到台灣來的，我回台灣後有常常打電話至大陸和她聯絡
    ，但有時聯絡不上云云；被告丙○○則辯稱：我只是介紹一位綽號「阿達」的人
    給乙○○認識，至於「阿達」與乙○○之間的事我完全不知情，我也沒有幫乙○○買機票云云。經查：
（一）被告乙○○於八十九年六月二十七日搭機前往廣西省桂林市，由「蘭姐」於當
      地接機並介紹證人即大陸地區女子甲○○給被告乙○○認識，被告乙○○即與
      證人甲○○於同年七月三日在大陸地區廣西省桂林市公證處辦理結婚手續，被
      告乙○○並於同年月四日自行回台，被告乙○○復持結婚公證書於同年七月二
      十日在高雄市三民區戶政事務所辦理結婚之戶籍登記，再於同年七月二十七日
      ，出具大陸地區人民進入臺灣地區保證書且於「被保人關係」欄中填載「夫妻
      」，以探親名義向入出境管理局申請大陸地區人民進入臺灣地區旅行證，使證
      人甲○○得以探親名義來台等情，業據被告乙○○供述綦詳，核與證人甲○○
      之陳述亦均相符，復有廣西省桂林市公證處（二０００）桂桂證字第一０八五
      號公證書、海基會證明書、結婚登記申請書、戶籍資料、大陸地區人民進入台
      灣地區旅行證申請書、大陸地區人民進入台灣地區保證書等資料足憑，堪認與
      事實相符；又證人甲○○持不實旅行證入境後即遭不明人士接走，並未與被告
      乙○○同住，後因證人甲○○害怕被迫賣淫，方於八十九年九月二十日凌晨乘
      機脫逃，並向警方自首等情，亦據證人甲○○於警、偵訊中陳述綦詳，被告乙○○亦坦承其不知道證人甲○○何時入境台灣，也沒有去機場接她等情不諱，
      復有證人即員警甘兆鎧於偵查中證述明確（見九台灣台南地方法院檢察署八十
      九年度偵字第一二二九三號偵查卷第二十頁），另有甲○○之中華民國台灣地
      區旅行證（八九入出字第三三八一五二九五號）影本一張及入出境資料一份在
      卷可憑，亦堪信為真實。
（二）被告乙○○雖一再辯稱伊與證人甲○○是真結婚，然證人甲○○於偵查中陳稱
      ：「我與乙○○是假結婚關係」、「當初來台灣要到ＫＴＶ上班的」、「（問
      ：你與乙○○是怎麼認識的？）是蘭姐介紹的」、「（問：蘭姐有無說乙○○
      在台灣做什麼工作？）沒有說，介紹完了，第二天就去辦登記了」、「（問：
      乙○○在大陸十天你們有在一起嗎？）去辦證件時我會出來，辦完證件我就回
      家了」、「（問：乙○○有沒有去接你？）沒有」、「（問：當初辦理結婚時
      有結婚的意思？）都沒有」等語明確（見本院九十一年九月十二日勘驗筆錄）
      ，則倘被告乙○○與證人甲○○二人有結婚之真意，則介紹人「蘭姐」應至少
      對於彼此的家庭環境、家族成員及平常生活情形等，對雙方均稍作介紹，使彼
      此考慮是否適合為終身伴侶，然證人甲○○竟連被告乙○○之職業都尚不知悉
      ，被告乙○○亦坦承並未見過證人甲○○之家人（見警卷第五頁），雙方僅見
      面後即決定至當地公證處辦理結婚手續，且被告乙○○於大陸地區停留期間，
      既已與證人甲○○辦理結婚手續完畢，雙方竟均無宴客或同住，亦未發生過性
      關係，僅於辦理相關手續時兩人方約同見面，辦完手續後又自行返回住處，顯
      與一般人結婚之情形有間。再查，被告乙○○於本院審理時供稱：「（問：你
      們有無常常電話聯絡？）有的，約隔一、兩天或者三、四天就聯絡一次，聊一
      些生活上的事」等語（見九十一年三月十三日訊問筆錄），然證人甲○○於偵
      查中陳稱：「（問：乙○○有打幾通電話給妳？）一、兩通，都是問候我好不
      好」等語明確（見本院九十一年九月十二日勘驗筆錄），與被告乙○○所述明
      顯不符，況倘被告乙○○有與證人甲○○時常聯絡，被告乙○○豈會不知道證
      人甲○○何時要入境台灣，是被告乙○○供稱常常打電話給證人甲○○，尚不
      可採；再佐以倘被告乙○○與證人甲○○係真結婚，兩人正值新婚時期，且證
      人甲○○係第一次來台灣，證人甲○○竟未向被告乙○○明確表示何時要入境
      ，亦未請被告乙○○去機場接她，而被告乙○○對此僅表示因其有時無法與證
      人甲○○聯絡上云云，此均與一般真實之夫妻相處情形有極大差異；又被告乙○○雖一再表示其有交付二萬元為機票費用與被告丙○○，並約定於證人甲○○來台後會再給被告丙○○五萬元為謝禮云云，然此為被告丙○○始終所否認
      ，尚難以此遽為有利於被告乙○○之認定。綜上，被告乙○○之上開辯詞實難
      採信。
（三）被告乙○○對於被告丙○○為其購買機票及辦理相關證件，並於自大陸地區回
      台灣後，與被告丙○○一同至入出境管理局高雄服務處辦理相關手續等情均供
      述綦詳且始終一致，被告丙○○亦自承：「我有告知乙○○如何辦理，並有與
      乙○○一起去某一行政院的機關單位」、「好像是要去那邊開什麼證明，也有
      填表」等語（見九十一年七月十七日訊問筆錄），雖被告丙○○一再供稱其僅
      介紹某綽號「阿達」之人與被告乙○○認識，被告乙○○至大陸娶妻等均是綽
      號「阿達」之男子與被告乙○○之間的事，然其對於綽號「阿達」之男子之姓
      名、年籍及住址等資料，均無法交代，且其所供稱綽號「阿達」之男子使用之
      手機號碼0000000000號，因欠繳通信費用，自八十九年一月七日已
      停話至今，此有和信電訊股份有限公司九十一年八月二十三日回函附卷可按，
      然被告乙○○至大陸地區辦理結婚事宜乃係於八十九年六月底至七月初之事，
      是被告丙○○供稱其提供綽號「阿達」之男子此行動電話門號與被告乙○○云
      云，實難採信。況衡以被告乙○○與被告丙○○本無仇隙，且被告乙○○一再
      辯稱其與證人甲○○係真結婚，則縱其供稱被告丙○○為其購買機票及同至入
      出境管理局辦理手續等情，尚無法因此使本院作有利於被告乙○○之認定，是
      被告乙○○如此供述並無法因此為自己卸責，實難想像被告乙○○有何設詞誣
      陷被告丙○○之必要，是本院認被告乙○○供稱被告丙○○介紹其至大陸地區
      娶妻，並為其購買機票及陪同辦理手續等情，尚堪採信。綜上所述，本件事證
      已臻明確，被告二人之犯行均堪認定。
二、按臺灣地區與大陸地區人民關係條例十五條第一款規定，不得使大陸地區人民非
    法進入台灣地區，被告乙○○以假結婚方式，讓大陸地區女子被告甲○○得以探
    親名義入境臺灣，入境方式及手續形式上雖均合法，惟實質上形同以非法手段使
    大陸地區人民進入台灣，與前揭使大陸地區人民非法進入台灣地區規定相符。核
    被告乙○○及丙○○所為，均係犯臺灣地區及大陸地區人民關係條例第七十九第
    一項違反不得使大陸地區人民非法進入臺灣地區之罪及刑法第二百十六條、第二
    百十四條之行使使公務員登載不實事項罪。其等前開使公務員登載不實事項之低
    度行為，已為行使之高度行為所吸收，均不另論使公務員登載不實事項罪。被告
    乙○○、丙○○與案外人「蘭姐」間，就所犯臺灣地區及大陸地區人民關係條例
    第七十九第一項之罪，被告乙○○、被告丙○○及案外人甲○○三人間，就刑法
    第二百十六條、第二百十四條之行使使公務員登載不實事項罪，均有犯意之聯絡
    及行為之分擔，俱為共同正犯。再者，被告等先後多次行使使公務員登載不實事
    項犯行，時間緊密，犯意概括，所犯構成要件相同，均為連續犯，應依刑法第五
    十六條規定論以一罪，公訴人就此部分漏論連續犯，容有未洽，併予敘明。又被
    告乙○○及被告丙○○所犯使大陸地區人民非法進入臺灣地區、行使使公務員登
    載不實事項二罪間，有方法結果之牽連關係，均應依刑法第五十五條規定從一重
    之使大陸地區人民非法進入臺灣地區罪處斷；公訴人漏論二人涉犯臺灣地區及大
    陸地區人民關係條例第七十九第一項違反不得使大陸地區人民非法進入臺灣地區
    之罪，然該部分事實與上開行使使公務員登載不實罪部分，有牽連犯之裁判上一
    罪關係，已如前述，為起訴效力所及，本院自應一併審究。又被告丙○○前於八
    十五年間因賭博案件，經本院判處有期徒刑六月確定，並於八十七年二月二十七
    日執行完畢，有臺灣高雄地方法院檢察署刑案資料查註紀錄表及臺灣高等法院被
    告全國前案紀錄表各一份在卷可參，其受有期徒刑執行完畢後，五年以內再犯有
    期徒刑以上之本罪，為累犯，應依刑法第四十七條之規定，加重其刑。爰審酌被
    告乙○○及丙○○共同以假結婚之方式，使大陸女子入境臺灣，損及戶政機關及
    內政部警政署入出境管理局管理戶籍、入境之正確性，危害非輕等一切情狀，各
    量處主文所示之刑。再被告二人行為後，刑法第四十一條已於九十年一月十日修
    正公布，於同年月十二日生效，由原來「犯最重本刑為三年以下有期徒刑以下之
    刑之罪，而受六個月以下有期徒刑或拘役之宣告」為得易科罰金之要件，修正為
    「犯最重本刑為五年以下有期徒刑以下之刑之罪，而受六個月以下有期徒刑或拘
    役之宣告」為得易科罰金之要件，其修正後規定得宣告易科罰金之範圍，較修正
    前之舊法為廣，比較新舊法結果以新法有利於被告，自應依刑法第二條第一項前
    段之規定，適用裁判時之法律即修正後之刑法第四十一條第一項，並均諭知易科
    罰金之折算標準。
據上論斷，應依刑事訴訟法第二百九十九條第一項前段、臺灣地區與大陸地區人民關
係條例第七十九條第一項，刑法第二條第一項前段、第十一條前段、第二十八條、第
五十六條、第二百十四條、第二百十六條、第五十五條、第四十七條、第四十一條第
一項，罰金罰鍰提高標準條例第一條前段、第二條，判決如主文。
中      華      民      國      九十一      年    九    月    二十六    日
                                  臺灣高雄地方法院刑事第四庭
                                      審判長法官  黃建榮
                                            法官  楊宗翰
                                            法官  盧怡秀
右正本證明與原本無異。
如不服本判決，應於判決送達後十日內，向本院提出上訴狀。
                                          書記官  林佳蓉
中      華      民      國      九十一      年    九    月    二十七    日
附錄論罪科刑法條：
臺灣地區與大陸地區人民關係條例第七十九條第一項：
違反第十五條第一款規定者，處五年以下有期徒刑、拘役或科或併科新台幣五十萬元
以下罰金。
刑法第二百一十四條：
明知為不實之事項，而使公務員登載於職務上所掌之公文書，足以生損害於公眾或他
人者，處三年以下有期徒刑、拘役或五百元以下罰金。
刑法第二百一十六條：
行使第二百十條至第二百十五條之文書者，依偽造、變造文書或登載不實事項或使登
載不實事項之規定處斷。
